【裁判字號】    90,上訴,957
【裁判日期】    900711
【裁判案由】    妨害自由
【裁判全文】
台灣高等法院台中分院刑事判決                      九十年度上訴字第九五七號
    上  訴  人
    即  被  告  乙○○
    指定辯護人  本院公設辯護人  丙○○
右上訴人因妨害自由案件，不服臺灣苗栗地方法院八十八年重訴字第九號中華民國九
十年三月二十九日第一審判決（起訴案號：臺灣苗栗地方法院檢察署八十八年度偵字
第六六四號），提起上訴，本院判決如左：
      主  文
上訴駁回。
      事  實
一、乙○○、蔡秋坡（業據原審有期徒刑一年六月確定）與黃志豪（現役軍人，業據
    國防部北部地方軍事法院依妨害自由罪判決有期徒刑一年十月）三人原係苗栗縣
    通霄鎮圓滿ＫＴＶ酒店工作，嗣因該店經營不善而結束營業，乙○○、蔡秋坡、
    黃志豪三人因而末領得薪資，該酒店負責人湯永瓏乃將丁○○積欠酒店之帳款計
    新臺幣（下同）六萬元之帳單及本票交付渠三人，囑渠等自行收款朋分，以抵充
    薪資。乙○○、黃志豪二人即於八十八年一月三日凌晨一時十分許，由乙○○駕
    駛車號ＨＨ─五六八五號租用之雙門式自用小客車，在苗栗縣通霄鎮通霄火車站
    前巧遇丁○○後，乙○○、黃志豪二人竟基於犯意之聯絡，由乙○○向丁○○稱
    ：「我們找你很久了」，黃志豪亦稱伊現在被通緝了，二人即叫曾某先上車，不
    然伊就要曾某好看等語，惟為曾某所拒絕，黃志豪便下車，將小客車前座往前推
    ，並將手架在曾某的右肩上，把曾某強行推入車內後座，以此非法方法共同剝奪
    其行動自由。乙○○隨即將車開往通霄鎮五南里往海邊的一條小路上，接續上開
    妨害自由之犯意，在車上向曾某恐嚇稱：「你當作我是善良的，今天這件事如果
    不解決，我就要你的一手一腳」等語，丁○○即要求打電話回家，黃志豪並伴隨
    曾某下車打電話，並在電話中向曾某之父親曾源勳索討其子六萬多元之欠款，惟
    曾源勳稱須等一個月的時間，乙○○遂與黃志豪基於概括之共同犯意聯絡，由黃
    志豪向曾源勳恐嚇稱如果不還，就要曾源勳之子即丁○○之一隻手一隻腳等語，
    使曾源勳心生畏懼，生危害於其安全。待黃志豪、丁○○上車後，乙○○又將車
    開往同鎮五南里慈雲寺，仍由黃志豪陪同丁○○下車再打電話給曾源勳，黃志豪
    在電話中，再以同言詞恐嚇曾源勳外，並與曾源勳相約在通霄郵局前交錢，黃志
    豪旋即將交錢地點改為同鎮通灣里秋茂園前縱貫路邊，惟乙○○、黃志豪二人駕
    車載丁○○至秋茂園，並未停車即將車開往通霄鎮街上繞行，待車行至同鎮賢德
    工商前，黃志豪遇見一年籍不詳且不知情之友人，黃志豪就叫該友人騎機車載乙
    ○○至秋茂園取欠款，乙○○便下車，改由黃志豪駕車於車行至該鎮美國仔電動
    玩具店前，適蔡秋坡於該處與人談話，黃志豪便叫蔡秋坡上車，蔡秋坡上車後即
    萌生與黃志豪、乙○○共同剝奪他人行動自由之犯意聯絡，不久林志豪取欠款未
    果回來後亦上車。渠等三人即駕車前往上開秋茂園前，待遇見曾源勳，黃志豪即
    向曾源勳稱六萬多元折成四萬元，然曾源勳仍稱須延一些日子，黃志豪聽後即叫
    乙○○將車開走，車行至往該鎮○○○○路上，丁○○要求讓伊再打一次電話，
    黃志豪、蔡秋坡即隨丁○○下車，黃志豪在電話中又以：「你只有這麼一個兒子
    ，難道你不要了？」等語恐嚇曾源勳，致生危害於其安全，待伊等上車後，乙○
    ○又將車開往梅樹腳一公用電話前，由丁○○下車打電話向曾源勳要款，惟仍未
    果，乙○○續將車開往該鎮第一公墓，乙○○在車上又接續上開妨害自由犯意，
    跟丁○○恐嚇稱：「現在外面行情一隻手三萬，把你一隻手打斷，剩下一萬元給
    你父親當醫藥費」等語，後黃志豪、乙○○、蔡秋坡續剝奪丁○○行動自由而駕
    車在通霄街上繞行，直至同日凌晨三時十分許，伊三人始將丁○○送回家，嗣因
    曾源勳報警，而於八十八年一月八日黃志豪、乙○○、蔡秋坡三人再度至丁○○
    住處欲取款時，為警及苗栗憲兵隊當場查獲。
二、案經苗栗縣警察局通霄分局報請臺灣苗栗地方法院檢察署檢察官偵查起訴。
      理  由
一、訊據被告乙○○對於右揭時地夥同黃志豪駕駛上開小客車，向被害人丁○○索債
    ，並先後對被害人稱：「我們找你很久了」「你當作我是善良的，今天這件事如
    果不解決，我叫要你的一手一腳」、「現在外面行情一隻手三萬，把你一隻手打
    斷，剩下一萬元給你父親當醫藥費」，並於當晚多次由被害人與其父曾源勳聯絡
    取款事宜，嗣於八十八年一月八日再度夥同黃志豪、蔡秋坡等人至曾某信耀住處
    欲取款時為警當場查獲等事實自白不諱，雖矢口否認有妨害自由犯行，辯稱：因
    伊與黃志豪等前係圓滿ＫＴＶ之同事，丁○○先前在圓滿ＫＴＶ有喝酒而欠下酒
    錢，而圓滿ＫＴＶ於八十七年十月左右關門，老闆無法發工錢，就將客人簽的帳
    單交給伊等當工錢，伊等才會向丁○○要錢，當天伊等並未將丁○○強押上車，
    是丁○○自己上車的，至於說要被害人一手一腳部分是氣話云云。
二、本院查：
  (一)被害人丁○○於八十八年一月九日警訊時指稱：「在元月三日凌晨大約一點十分
    左右，在通宵火車站對面一個麵攤相遇，黃志豪就叫我上車，我說有什麼事就在
    這裡說，乙○○說我們找你很久了，接著黃志豪說我現在被通緝了，上來車內再
    說，不然我就在現場給你難看，然後黃志豪就下車把前座往前推（兩門式），然
    後把我往車內推，乙○○就把車開往通霄鎮五南里往海邊一個小路上。我要求打
    電話回家，在這個過程中在車內乙○○說你當作我是善良的，今天這個事如果不
    解決，我就要你的一手一腳．．」等語，參酌：I被告自承確有對被害人出言恐
    嚇稱「我們找你很久了」「你當作我是善良的，今天這件事如果不解決，我叫要
    你的一手一腳」、「現在外面行情一隻手三萬，把你一隻手打斷，剩下一萬元給
    你父親當醫藥費」等情，已據其於本院調查時自承在卷，核與被害人指訴情節相
    符。II證人即被害人之父曾源勳於警訊及原審調查時證稱：伊子即被害人於八十
    八年一月三日凌晨一時許打電話回家表示，被一名綽號阿豪之男子押走，要伊準
    備四萬多元才能放回來，交款地點原在通霄郵局後又改為秋茂園，伊因一時籌不
    到錢，無法交付，黃志豪等人即將車子開走，伊一路追趕，停車後伊要求一個月
    之期限，黃志豪等人不答應，又將伊子載走，至當日凌晨三時許，才將伊子載回
    。據伊所知欠款原因係因伊子至通霄圓滿ＫＴＶ喝酒所欠下等語。III共犯黃志豪
    、蔡秋坡於警訊及原審訊問時亦供稱：確有在秋茂園與被害人之父曾源勳見面商
    討清償欠款事宜，因未交款而將被害人載離現場等語。Ⅳ上開案發時間係在凌晨
    時分等情綜合觀之，被告所辯未拘束被害人自由云云顯難置信。
  (二)被害人及其父曾源勳於警訊及原審調查時均坦承被害人確有積欠圓滿ＫＴＶ酒帳
    情事，參酌：I証人湯永瓏於原審八十八年十二月八日調查時証稱：伊是圓滿Ｋ
    ＴＶ酒店之股東，雇用被告擔任廚房工作，因為店倒了，員工的薪水均未發放，
    伊拿五、六萬元帳單給乙○○等三人抵充薪水等語。II證人張聰明於原審審理中
    亦証稱：「丁○○曾至酒店消費，簽帳六萬餘元，酒店結束營業，湯永瓏等股東
    就把債權皆轉讓給我，除了丁○○及部分客人的帳單被左安安（即許翠媚）帶走
    外，其它帳單都在伊處」等語觀之，證人張聰明既已供稱丁○○之帳單已被股東
    左安安帶走，且湯永瓏將被害人丁○○之帳單及本票交給被告抵充薪資，核與被
    告乙○○所供相符，則不論該債權之內部關係屬酒店之股東湯永瓏或張聰明所有
    ，既已轉讓被告等人抵充薪質，是被告上開所辯係向被害人催討積欠酒店之款項
    ，無不法所有意圖乙節，應屬可採。
    綜上所述，被告所辯無妨害自由部分應非可採，本件事証明確，被告犯行洵堪認
    定。
三、核被告所為係犯有刑法第三百零二條第一項之剝奪他人行動自由罪、第三百零五
    條恐嚇罪。被告與蔡秋坡、黃志豪三人間，就上揭妨害自由及恐嚇犯行有犯意聯
    絡及行為分擔，均為共同正犯。被告雖未下手實施恐嚇曾源勳之行為，然其與下
    手實施之黃志豪既有犯意聯絡自應負共犯之責。被告所為多次恐嚇曾源勳犯行，
    時間緊接，所犯罪名相同，顯係基於概括之犯意為之，為連續犯，爰依刑法第五
    十六條之規定以一罪論，並加重其刑。又被告所犯上開二罪間，有方法結果牽連
    關係，應依刑法第五十五條後段之規定，從一重之刑法第三百零二條第一項之剝
奪他人行動自由罪處斷，公訴意旨以被告上開行為係犯懲治盜匪條例第二條第一
    項第九款之擄人勒贖罪，然被告並無不法所有之意圖已如上述，是起訴法條尚有
    未洽應予變更。原審因而適用刑事訴訟法第二百九十九條第一項前段、第三百條
    ，刑法第二十八條、第三百零二條第一項、第三百零五條、第五十五條，罰金罰
    鍰提高標準條例第一條前段之規定，並審酌被告之品行、犯罪之動機、目的、手
    段、所生之危害及犯罪後態度等一切情狀，量處有期徒刑一年，其認事用法核無
    違誤，量刑亦屬允當，上訴意旨猶執陳詞否認犯罪，其上訴為無理由，應予駁回
    。
四、據上論斷，應依刑事訴訟法第三百六十八條，判決如主文。
本案經檢察官甲○○到庭執行職務。
中      華      民      國      九十       年     七     月    十一     日
                                臺灣高等法院臺中分院刑事第四庭
                                      審判長法  官  洪  耀  宗
                                            法  官  江  德  千
                                            法  官  劉  登  俊
右正本證明與原本無異。
如不服本判決應於收受送達後十日內向本院提出上訴書狀，其未述上訴之理由者並
得於提起上訴後十日內向本院補提理由書（均須按他造當事人之人數附繕本）。
                                            書記官  鄧  智  惠
中      華      民      國      九十       年     七     月    十二     日
                                                                        Ｒ


司法院資訊處製作；財團法人民間司法改革基金會備份。
